臺灣士林地方法院民事裁定　　　　　　 100年度事聲字第73號
異　議　人　柯中仁
相　對　人　遠東國際商業銀行股份有限公司
法定代理人　侯金英
上列當事人間支付命令事件，異議人不服本院司法事務官民國10
0 年2 月17日99年度司促字第6525號民事裁定提出異議，本院裁
定如下：
    主      文
原裁定廢棄。
異議程序費用由相對人負擔。
    理      由
一、按當事人對於司法事務官處理事件所為之終局處分，得於處
    分送達後十日之不變期間內，以書狀向司法事務官提出異議
    ；司法事務官認前項異議有理由時，應另為適當之處分；認
    異議為無理由者，應送請法院裁定之。法院認第一項之異議
    為有理由時，應為適當之裁定；認異議為無理由者，應以裁
    定駁回之，民事訴訟法第240 條之4 第1 項至第3 項定有明
    文。本件異議人不服本院民事庭司法事務官於民國100 年2
    月17日所為100 年度司促字第6525號民事裁定而提出異議，
    經司法事務官認為無理由，送請本院裁定，核之首揭規定，
    應認於法尚無不合。至聲明人雖以書狀誤載其聲明不服提起
    抗告，仍無礙於其為循提出異議方法謀求救濟之認定。
二、本件相對人前以異議人積欠信用卡消費款、借款、手續費等
    債務未償，而記載臺北市○○區○○路210 巷30號為異議人
    之住所地，向本院聲請對異議人核發支付命令，經本院司法
    事務官於民國99年11月30日對異議人核發99年度司促字第65
    25號支付命令，並經以郵務送達未領，而於同年12月9 日寄
    存在臺北市政府警察局北投分局關渡派出所，進而於100 年
    1 月14日核發支付命令確定證明書，記載支付命令已於同年
    月10日確定。而聲明人迄於同年2 月9 日申請閱卷，並於同
    日具狀對支付命令聲明異議，而由本院司法事務官於同年2
    月17日99年度司促字第6525號民事裁定（下稱原裁定），駁
    回聲明人之異議等情，業據本院查核99年度司促字第6525號
    支付命令事件卷宗無誤。
三、異議人不服原裁定提出異議，所陳意旨略以：異議人長期未
    居住在設籍之臺北市○○區○○路210 巷30號房屋，過去常
    未能收到相對人所寄發之信用卡帳單，即曾多次要求相對人
    將信用卡帳單以電子郵件或信件寄送至臺北市○○區○○路
    135 號事務所所在地。而雙方因使用信用卡消費債務有所爭
    議，相對人利用聲明人未居住在戶籍地址之事實，不以異議
    人已告知之事務所地址為送達處送，並聲請支付命令，原裁
    定之送達顯非合法等語，而聲明：原裁定廢棄。
四、查本院99年度司促字第6525號受理相對人對聲明人聲請核發
    支付命令事件，相對人載陳以聲明人設籍臺北市○○區○○
    路210 巷30號房屋為應受送達處所，固據提出戶籍登記謄本
    為據。而觀之相對人所提出之聲明人信用卡申請書、收入證
    明切結書，雖亦由聲明人填載住所地址同上戶籍地址。但法
    院民事訴訟文書之送達，依據民事訴訟法第136 條第1 項、
    第2 項規定，除於他處會晤應受送達人時，得於會晤處所為
    之外，應於應受送達人之住居所、事務所或營業所行之，不
    知有該等處所時，得以其就業處所為送達處所。而國民有居
    住與遷徙之自由，依戶籍法規定所登記之戶籍，乃行政管理
    事項，非必與實際住所、居所地相符，人民之居住與遷徙自
    由亦不因此受限制，其有違反戶籍法規定未於期限內辦理登
    記者，僅涉及應否受行政罰之問題，民事訴訟上文書之送達
    ，不得憑戶籍登記為應受送達處所所指住所地判斷之唯一依
    據，果應受送達人未居住在戶籍地別住他處，除已知有其他
    依法可供送達之處所外，法院仍應依職權調查後送達，或依
    其他法定之方法送達。本院民事庭司法事務官99年度司促字
    第6525號支付命令先以郵務送達未果後，寄存在當地派出所
    ，記載之應受送達處所為臺北市○○區○○路210 巷30號，
    雖與異議人之戶籍登記地址相符。然異議人陳稱其未實際居
    住該地一節，經本院函詢中華郵政股份有限公司北投郵局於
    99年間對異議人送達郵件之紀錄，而據覆以：本院於99年12
    月及100 年2 月交寄異議人掛號郵件2 件，按址投遞2 次均
    無法妥投，即繕發送達通知書2 份，1 份投入該址信箱，1
    份貼於門首，送達文書分別於99年12月9 日及100 年2 月25
    日轉交臺北市政府警察局北投分局關渡派出所寄存等語。另
    本院函請臺北市政府警察局北投分局派員查察異議人在臺北
    市○○區○○路210 巷30號房屋之居住事實，亦經覆以：異
    議人未居住該址等語。足認本院99年度司促字第6525號支付
    命令未經合法送達異議人，異議人於100 年2 月9 日申請閱
    卷後知悉，並於同日具狀聲明異議，核無逾民事訴訟法第51
    6 條第1 項法定20日期間之問題。原裁定以其逾期提出，而
    裁定駁回異議，為於法不合。異議人異議意旨指摘原裁定不
    當，求予廢棄，為有理由，應由本院廢棄原裁定，並由本院
    司法事務官另為適法之處理。
四、據上論結，本件聲明異議為有理由。依民事訴訟法第240 條
    之4 第3 項，裁定如主文。
中    華    民    國   100    年    6     月    22    日
                  民事第二庭  法  官  蕭錫証
以上正本證明與原本無異。
如對本裁定抗告，應於裁定送達後10日內向本院提出抗告狀，並
繳納抗告費新臺幣1,000 元。
中    華    民    國   100    年    6     月    22    日
                              書記官  何婉菁